【裁判字號】    90,交簡上,26
【裁判日期】    901107
【裁判案由】    過失傷害
【裁判全文】
臺灣士林地方法院刑事判決                          九十年度交簡上字第二六號
    上 訴 人即
    被      告  乙○○
右上訴人因被告過失傷害案件，不服本院八十九年度交簡字第八二一號中華民國九十
年五月十五日第一審判決（聲請案號：八十九年度偵字第七三五一號），提起上訴，
本院管轄之第二審合議庭判決如左：
    主  文
原判決撤銷。
乙○○因過失傷害人，處拘役貳拾日，如易科罰金，以參佰元折算壹日。
    事  實
一、乙○○於民國（下同）八十九年二月十三日上午十一時三十分許，駕駛車牌號碼
    ＤＳ—三六九八號自用小客車，沿台北市○○路由西往東方向行駛，途經同路與
    菁山路交岔路口，理應注意汽車行駛至交岔路口，右轉彎時應距交岔路口三十公
    尺前顯示方向燈或手勢，駛至路口後再行右轉及轉彎車應讓直行車先行之規定。
    而當時天候為晴、光線良好、路面乾躁、無缺陷、無障礙物、視距良好，並無不
    能注意之情事，竟疏於注意，行駛至上開交岔路口前，未留意右方來車，即貿然
    右轉，適有亦疏未注意車前狀況、同向超速（四十公里）行駛於外側、由甲○○
    騎乘車牌號碼號ＤＱＰ—四五二號輕機車駛來，見乙○○之自用小客車右轉時，
    因避煞不及，遂於上開交岔路口發生碰撞，由甲○○上開機車左側手把碰撞到乙
    ○○上開自小客車右後視鏡，致甲○○人車倒地，因而受有左手臂三×一．五及
    三．五×二公分二處擦傷，左手二×二公分瘀腫併有０．五×０．五公分擦傷及
    食指上一×一公分擦傷等多處擦傷之傷害。乙○○肇事後，於有偵查權之公務員
    發覺其犯罪前，對於前來現場處理之台北市政府警察局交通大隊士林分隊員警施
    光華表明駕車肇事上情，自首而接受裁判。
二、案經甲○○訴由臺灣士林地方法院檢察署檢察官偵查並聲請簡易判決處刑。
    理  由
一、訊據被告乙○○，固坦承於右開時、地發生車禍肇事導致甲○○受傷，且其有過
    失之事實，惟辯稱：車禍後伊陪告訴人就醫，當時告訴人頭部並未受傷，但原判
    決卻認定告訴人頭部有受傷，且原判決量刑過重，請予撤銷云云。經查：
（一）右揭事實，業據告訴人甲○○指訴甚詳，復有道路交通事故調查報告表、交通
      故談話紀錄表、交通事故補充資料表、交通事故分析研判表各一份、交通事故
      現場照片四紙在卷可稽，至於告訴人提出台北市立陽明醫院（神經外科門診）
      診斷證明書雖載明告訴人之傷勢為「頭部外傷、多處擦傷」，然本院向該院函
      查告訴人當日就診時之傷勢為何時，該院覆以：「病患甲○○君於八十九年二
      月十三日中午十二時至本院急診，由一一九人員送入，當日急診病歷所載傷勢
      為：左手臂三×一．五及三．五×二公分二處擦傷，左手二×二公分瘀腫併有
      ０．五×０．五公分擦傷及食指上一×一公分擦傷，經緊急治療後，病人另訴
      頭部不適，因無頭部之明顯外傷，故給予頭部外傷注意事項，並囑於神經外科
      複診（病於八十九年三月二十一日至本院神經外科複診並開立診斷書）」，有
      該院九十年八月八日北市陽醫歷字第九０六０五二０九００號函一份在卷可參
      ，經本院再函詢該院上開診斷書記載之「頭部外傷」確實部位及外觀時，該院
      覆以：「病患甲○○君於八十九年三月二十一日至本院神經外科門診診視，當
      時主訴於八十九年二月十三日因機車車禍由一一九救護車送至本院急診，當時
      記錄左側手臂、肘及手部等多處擦傷，頭部有撞擊，但並無外傷記錄（因戴安
      全帽），但自訴有暈眩現象，經觀察治療後離院，延至八十九年三月二十一日
      來門診複查（僅一次），要求開立診斷書，當時左上肢有多處舊擦傷結痂形成
      ，可判定該傷處應由八十九年二月十三日機車車禍之外傷所引起（可由急診記
      錄得之並符合）；「頭部外傷」部分並無外部傷口之記錄，僅由患者自訴有撞
      擊及暈眩而已，其造成之時間應由以上同一原因為之。」，有該院九十年八月
      二十九日北市陽醫歷字第九０六０五七四０００號函一份在卷可參，是告訴人
      車禍後急診時既無明顯之頭部外傷，複診時亦未見此部分之外傷，自不得僅憑
      其向醫師「自訴」病情，即遽認有「頭部外傷」之傷害，應認告訴人因本件車
      禍所傷害，僅有「左手臂三×一．五及三．五×二公分二處擦傷，左手二×二
      公分瘀腫併有０．五×０．五公分擦傷及食指上一×一公分擦傷」，並無原診
      斷證明書所載「頭部外傷」之傷害甚明。
（二）又被告於道路交通事故談話紀錄表及檢察官偵查中業已自承：當時我車右側路
      旁停滿了機車，且周圍行人很多，我們呈現半停狀態，她速度很快，所以我沒
      看到她等語（見八十九年度他字第四四六號卷第十七頁背面、第二十九頁背面
      ），且其於本院審理中亦再度自承：右轉前並未看到告訴人的機車前來；撞擊
      前沒有發現告訴人的機車等語，顯見被告對於右方車況顯有疏於注意；另偵查
      中經檢察官傳喚當時位於乙○○自小客車右前座之吳永欽到庭作證，其證稱：
      當時我們車頭只偏右一點點等語（見八十九年度偵字第七三五一號卷第二十九
      頁），而事故當時駕車在乙○○後方之吳金吉亦於偵查中到庭證述：當時乙○
      ○的車只偏右一點等語（見同上筆錄第二十九頁背面），再參酌卷附之道路交
      通事故調查報告表中現場圖所繪，可見被告上開小客車尚未進入路口即已右轉
      ，是被告亦顯有疏於注意應至路口再行右轉之交通規則規定。
（三）按汽車行駛至交岔路口，右轉彎時，應距交岔路口三十公尺前顯示方向燈或手
      勢，駛至路口後再行右轉及轉彎車應讓直行車先行等，道路交通安全規則第一
      百零二條第三款及第六款各定有明文。被告駕車自應注意上述道路交通安全規
      定，且依當時情況天候為晴、光線良好、路面乾躁、無缺陷、無障礙物、視距
      良好，有上開道路交通事故調查報告表可參，並無不能注意之情事，被告竟疏
      未注意未達路口即貿然右轉致肇事，其有過失甚為灼然。本件經送請台北市車
      輛行車事故鑑定委員會鑑定結果，亦同此認定，有該會八十九年十月九日北鑑
      審字第八九六０二四二三００號函及鑑定意見書在卷可參。而被告之過失駕駛
      行為，與告訴人之受傷間，具有相當因果關係，是以本案事證明確，被告之犯
      行洵堪認定。至於本件告訴人疏未注意車前狀況，隨時採取必要之安全措施及
      遵守道路行車速限（該路段時速限制為四十公里，告訴人於交通事故談紀錄中
      即自承當時時速約四十公里，有該談話紀錄表可參），其亦有過失，然告訴人
      之與有過失，仍無解於被告之過失罪責，附此敘明。
二、核被告所為，係犯刑法第二百八十四條第一項前段之過失傷害罪。被告於肇事後
    ，在未被有偵查犯罪職權之公務員發覺犯罪前，向前往現場處理之臺北市政府警
    察局交通大隊士林分隊員警施光華坦承其為肇事者並接受偵訊等情，業據證人施
    光華到庭結證明確（見本院九十年五月十四日訊問筆錄），被告對於未發覺之罪
    自首而願受裁判，應依自首規定減輕其刑，又按刑法第四十一條業於九十年一月
    十日公布修正，並於同年一月十二日生效，該條第一項規定：「犯最重本刑為五
    年以下有期徒刑以下之刑之罪，而受六個月以下有期徒刑或拘役之宣告，因身體
    、教育、職業、家庭之關係或其他正當事由，執行顯有困難者，得以一元以上三
    元以下折算一日，易科罰金。但確因不執行所宣告之刑，難收矯正之效，或難以
    維持法秩序者，不在此限。」，本件被告所犯為最重本刑六個月以下之罪，比較
    新舊法結果，法律變更對於被告不生影響，是本件依刑法第二條第一項前段規定
    ，應適用裁判時之刑法第四十一條第一項前段規定諭知易科罰金之折算標準。原
    審適用刑法第二條第一項前段、第二百八十四條第一項前段、第四十一條第一項
    前段、第六十二條、罰金罰鍰提高標準條例第一條前段、第二條，量處被告拘役
    參拾日，固非無見，惟本件告訴人並未因此車禍而受有「頭部外傷」之傷害，已
    如前述，原審未予審酌，尚有未洽，原判決既有前揭可議之處，自應由本院予以
    撤銷改判。爰審酌被告之素行、過失程度、犯後態度、告訴人所受傷勢尚非重大
    、尚未與告訴人達成和解等一切情狀，量處如主文所示之刑，並諭知易科罰金之
    折算標準。
據上論斷，應依刑事訴訟法第四百五十五條之一第一項、第三項、第三百六十九條第
一項前段、第三百六十四條、第二百九十九條第一項前段，刑法第二條第一項前段、
第二百八十四條第一項前段、第四十一條第一項前段、第六十二條前段，罰金罰鍰提
高標準條例第一條前段、第二條，判決如主文。
本案經檢察官張嘉芬到庭執行職務。
中      華      民      國    九十      年      十一    月      七     日
                                臺灣士林地方法院刑事第四庭
                                  審判長法  官
                                        法  官
                                        法  官
右正本證明與原本無異。
本件不得上訴。
                                        書記官
中      華      民      國    九十      年      十一    月             日
附論本案論罪科刑法條全文
刑法第二百八十四條第一項：
因過失傷害人者，處六月以下有期徒刑、拘役或五百元以下罰金。致重傷者，處一年
以下有期徒刑、拘役或五百元下罰金。


司法院資訊處製作；財團法人民間司法改革基金會備份。
